【裁判字號】    96,保險,19
【裁判日期】    971008
【裁判案由】    給付保險金
【裁判全文】
臺灣高雄地方法院民事判決              96年度保險字第19號
原      告  乙○○
訴訟代理人  丙○○
被      告  台灣人壽保險股份有限公司
法定代理人  甲○○
訴訟代理人  戊○○
上列當事人間給付保險金事件，本院於民國97年9 月24日言詞辯
論終結，判決如下：
  主  文
原告之訴及假執行之聲請均駁回。
訴訟費用由原告負擔。
  事  實
一、原告主張：訴外人丁○○於87年3 月28日以原告為被保險人
    ，向被告投保新安慶終身壽險，保險金額新台幣（下同）20
    0 萬元（保單號碼：Ｚ000000000號），附加長安意外傷害及
    醫療保險附約A 型，保險金額50萬元。嗣原告於92年4 月20
    日22時因騎乘機車遭訴外人陳榮欽駕駛自小客車擦撞，致原
    告受有「右側髖臼及骨盆粉碎性骨折暨脊椎側彎」等傷害，
    且原告亦於94年2 月15經核准領有身心障礙手冊，原告所受
    之傷害，已符合新安慶終身壽險保險單條款第11條第7 款「
    中樞神經系統機能或胸、腹部臟器機能極度障害，終身不能
    從事任何工作，為維持生命必要之日常生活活動，全需他人
    扶助者」之情形，被告應給付200 萬元依35﹪計算之保險金
    ，即應給付70萬元之保險金；再原告所受傷害亦符合長安意
    外傷害及醫療保險附約保險單條款A 型附表殘廢程度與保險
    金給付表第四級第18項「下肢3 大關節中之1 關節機能永久
    完全喪失者」之殘廢程度，被告應給付50萬元依35﹪計算之
    保險金，即應給付17萬5 千元之保險金，合計被告應給付之
    保險金為875, 000元。爰本於保險契約法律關係提起本件訴
    訟，請求被告給付保險金等情。並聲明：（一）被告應給付
    原告875, 000元，及自94年2 月15日起至清償日止，按週年
    利率10% 計算之利息；（二）訴訟費用由被告負擔。（三）
    願供擔保，請准宣告假執行。
二、被告則以：本件新安慶終身壽險僅給付全殘，原告並無全殘
    的情況，故不應給付。又按長安意外傷害及醫療保險附約第
    10條、殘廢程度與保險金給付表第4 級第18項約定「一下肢
    三大關節中之一關節或二關節之機能永久完全喪失者。」，
    而所謂的關節機能的喪失是指關節永久完全僵硬或關節不能
    隨意識活動者而言。而原告雖因上開車禍受有「右側髖臼及
    骨盆粉碎性骨折暨脊椎側彎」之傷害，但依財團法人長庚紀
    念醫院高雄分院（下稱長庚醫院）96年5 月11日長庚院高字
    第642128號函文已說明原告目前右髖關節機能已達永久性部
    分僵硬之程度。右髖關節仍有部分機能存在（即只有部分機
    能永久性喪失），且原告於94年4 月19日及95年11月7 日於
    長庚醫院就醫診療結果摘錄報告所示，原告之活動、蹲踞狀
    況良好，右寬關節運動限制＝彎曲80度，內轉15度，外轉20
    度，伸展0 度，顯見與上開保險契約約定「關節機能的喪失
    系指關節永久完全僵硬或關節不能隨意識活動者而言」不符
    ，且依長庚醫院96年8 月23日函文所附之鑑定報告載明原告
    髖關節無疼痛或活動受限的現象，且理學檢查也無明顯異常
    ，是原告請求被告給付殘廢保險金，自屬無據等語資為抗辯
    。並聲明：（一）原告之訴駁回（二）訴訟費用由原告負擔
    （三）如受不利判決，願供擔保請准免予假執行。
三、下列事實為兩造所不爭執，並有人身保險單、新安慶終身壽
    險保險單條款、長安意外傷害及醫療保險單條款、殘廢程度
    與保險金給付表、台灣高雄地方法院檢察署92年度偵字第25
    602號聲請簡易判決處刑書、長庚醫院94年3 月18日、94年4
    月19日診斷證明書、長庚醫院96年5 月11日函文及所附病歷
    資料、長庚醫院96年8 月23日函文及所附鑑定報告、長庚醫
    院97年8 月12日函文等在卷可憑，堪信為真實：
（一）訴外人丁○○於87年3 月28日以原告為被保險人向被告投
      保新安慶終身壽險，保險金額2,000,000 元，並附加長安
      意外傷害及醫療保險附約A 型，保險金額500,000 元，上
      開契約目前仍屬有效契約。
（二）原告於92年4 月20日因騎乘機車遭他人擦撞，致原告受有
      「右側髖臼及骨盆粉碎性骨折暨脊椎側彎」之傷害。
四、兩造於本院協商之爭點為：
（一）原告的殘廢程度是否符合新安慶終身壽險、長安意外傷害
      及醫療保險附約A 型保險契約所約定之給付內容？
（二）被告應給付原告之保險金額應為若干？
五、本院得心證之理由：
（一）原告主張因車禍事故受有「右側髖臼及骨盆粉碎性骨折暨
      脊椎側彎」之傷害，因此事故造成原告右下肢髖關節機能
      永久性部分喪失等情，固據提出長庚醫院分別於94年3 月
      18日、同年4 月19日所出具之診斷證明書共2 紙（見本院
      卷第7 至8 頁）為據，並主張伊所受傷害已達新安慶終身
      壽險、長安意外傷害及醫療保險附約A 型保險契約所約定
      之給付內容，然為被告所否認。經查，新安慶終身壽險保
      險單條款第11條第7 款及該項所附註5 之所定殘廢保險金
      之給付項目為：「中樞神經系統機能或胸、腹部臟器機能
      極度障害，終身不能從事任何工作，為維持生命必要之日
      常生活活動，全需他人扶助者（註5） 」、「註5 ：為維
      持生命必要之日常生活活動，全需他人扶助者係指食物攝
      取、大小便始末、穿脫衣服、起居、步行、入浴等，皆不
      能自己為之，經常需要他人加以扶助之狀態。」，有兩造
      所不爭執之保險契約條款在卷足憑（見本院卷第14頁），
      是原告主張其因車禍事故受傷後，即已符合新安慶終身壽
      險保險單條款第11條第7 款所約定之殘廢情形，既為被告
      所否認，原告自應舉證證明其情，惟原告就此部分並未舉
      證以實其說，所稱即無可取。
（二）另依長安意外傷害及醫療保險附約A 型附表殘廢程度與保
      險金給付表關於第四級殘廢（第18項）保險金給付約定：
      「下肢3 大關節中之1 關節或2 關節之機能永久完全喪失
      者，保險金給付比例為35﹪。」其中註解第5 點載明：「
      關節機能的喪失」乙節，係指關節永久完全僵硬或關節不
      能隨意識活動而言。而所謂「機能永久完全喪失者」，依
      該附表註解第12點所示，係指：「經六個月以後其機能仍
      完全喪失者」，有兩造所不爭執之保險契約條款及殘廢程
      度與保險金給付表影本在卷足憑（見本院卷第41頁），堪
      予認定，原告因車禍事故受傷致右側髖臼及骨盆粉碎性骨
      折暨脊椎側彎」之傷害，因此事故造成原告右下肢髖關節
      機能「永久性部分喪失」等情，業如上述，揆諸前揭說明
      ，原告所受之傷害與長安意外傷害及醫療保險附約A 型保
      險金給付表第四級第18項所謂之「關節機能永久完全喪失
      」之殘廢程度，顯然有間，而未符合。
（三）次查，本院就原告之右下肢髖關節機能等情進一步函詢長
      庚醫院，據該院函覆略以：原告右髖關節機能已達永久性
      部分僵硬之程度。右髖關節仍有部分機能存在（即只有部
      分機能永久性喪失）等語，有長庚醫院96年5 月11日函文
      及所附病歷資料等在卷可按（見本院卷第54至56頁）；嗣
      本院委託長庚醫院鑑定原告病情，經原告親赴長庚醫院鑑
      定後，鑑定結果為：原告之右髖關節外觀無異常，傷口已
      癒合，走路與一般人無異。主訴無髖關節疼痛或活動範圍
      受限之現象，理學檢查也無明顯異常；X 光檢查骨折已癒
      合，無股骨頭壞死；抽血檢查正常，無感染現象等語，有
      長庚醫院96年8 月23日函文及所附鑑定報告等在卷可按（
      見本院卷第73至74頁），由上以觀，顯難認原告目前右髖
      關節所受之傷害已達長安意外傷害及醫療保險附約A 型所
      稱之第四級殘廢程度。
（四）再者，依上函文及鑑定報告所示，原告既走路與一般人無
      異，活動範圍亦無受限之現象，益徵原告依手術後之癒後
      情形及其活動能力判斷，顯不符合新安慶終身壽險保險單
      條款第11條第7 款之殘廢情形，縱原告目前尚須每日服用
      藥物，須定期或不定期回診，進行諸多治療，且領有身心
      障礙手冊，仍與前開約定之情形不符，自不影響上開判斷
      結果。是被告抗辯依原告目前活動能力，不符合新安慶終
      身壽險保險單條款第11條第7 款之殘廢情形以及長安意外
      傷害及醫療保險附約A 型所稱之第四級殘廢程度所約定殘
      廢保險金之給付要件，自屬可採。
（五）又原告另主張長庚醫院上開鑑定報告僅依外觀判斷，尚不
      足採一節，經本院再詢長庚醫院，經函覆稱：依病歷記載
      ，原告於94年4 月19日之診斷，為右髖臼及骨盆粉碎性骨
      折手術後，右髖關節機能永久性部分喪失，部份喪失的原
      因，依當時情形，初估為右髖臼粉碎性骨折手術後，右下
      肢肌力會部分降低。並因天氣變化引起開刀或骨折處疼痛
      ，導致行走機能及右髖活動範圍受限，而此種限制通常是
      永久性。而原告之骨折處應已癒合，且手術時破壞之肌肉
      亦應已恢復肌力。況些微的理學功能喪失，或患部是否疼
      痛，通常難以量化或以數據呈現，而此情形，於鑑定中確
      實未發現等語，有長庚醫院97年8 月12日函文在卷可按（
      見本院卷第118 頁），本院衡諸長庚醫院係原告於本件事
      故發生之初之就診醫院，對於原告病情發展之情況當有一
      定程度之瞭解，是該院依據原告之病歷資料及本人親赴該
      院鑑定先後所為前開函覆等，其所提供之專業意見應堪採
      認，況該院與當事人並無利害關係，衡情，自無故為偏頗
      不實函覆、鑑定之必要，足徵原告右髖關節機能確僅為部
      分喪失，顯難認原告目前所受之傷害已達本件保險契約所
      稱之殘廢程度。
（六）綜上所述，本件原告所受前揭傷害之程度與新安慶終身壽
      險保險單條款第11條第7 款以及長安意外傷害及醫療保險
      附約A 型附表殘廢程度與保險金給付表關於第四級殘廢（
      第18項）保險金給付約定之殘廢項目，均尚有不符，自不
      得據以請求給付保險金。而按被告如爭點（一）之抗辯，
      既屬有據，則關於「被告應給付原告之保險金額應為若干
      ？」之爭點，即無審究之必要，爰不再論述。
七、從而，原告主張因事故致其受有相當第四級殘廢程度之傷害
    ，本於保險契約法律關係，請求被告給付原告875,000 元，
    及自94年2 月15日起日起至清償日止，按年息百分之10計算
    之利息，均無理由，應予駁回。
八、本件事實已臻明確，兩造其餘之攻擊或防禦方法、爭點，及
    未經援用之證據，經本院斟酌後，認為與判決基礎之事實並
    無影響，均不足以影響本裁判之結果，自無庸一一詳予論駁
    之必要，併此敘明。
九、原告之訴已經駁回，其假執行之聲請亦失所附麗，應併予駁
    回之。
據上論結，原告之訴為無理由，依民事訴訟法第78條，判決如主
文。
中    華    民    國    97    年    10    月    8     日
                     民事鳳山分庭審判長法  官  楊富強
                                       法  官  何悅芳
                                       法  官  林意芳
上為正本係照原本作成。
如不服本判決，應於送達後20日內，向本院提出上訴狀並表明上
訴理由，如於本判決宣示後送達前提起上訴者，應於判決送達後
10日內補提上訴理由書（須附繕本）。
中    華    民    國    97    年    10    月    8     日
                                       書記官  陸艷娣


司法院資訊處製作；財團法人民間司法改革基金會備份。
